臺灣臺北地方法院刑事判決　　　　　　　　　　　　九十三年度易字第一二八三號
　　公　訴　人　臺灣臺北地方法院檢察署檢察官
　　被　　　告　乙○○
右列被告因違反毒品危害防制條例案件，經檢察官提起公訴（九十三年度毒偵字第一
五０四號），嗣因被告就被訴事實為有罪之陳述，經本院告知簡式審判程序意旨，並
聽取公訴人及被告之意見後，本院合議庭裁定由受命法官獨任依簡式審判程序審理，
判決如左：
    主  文
乙○○連續施用第一級毒品，累犯，處有期徒刑陸月，如易科罰金，以參佰元折算壹
日。
扣案之注射針筒柒支及塑膠吸管壹支，均沒收。
    事  實
一、乙○○前因賭博案件，經本院以八十八年度北簡字第四三三號判處有期徒刑五月
    確定，並於民國八十九年二月二十九日易科罰金執行完畢。復因施用毒品案件，
    經本院以九十二年度毒聲字第一二二四號裁定送觀察、勒戒後，認無繼續施用毒
    品之傾向，於九十二年九月十六日觀察、勒戒執行完畢釋放，另由台灣台北地方
    法院檢察署檢察官於同日以九十二年度毒偵字第一二四二號為不起訴處分確定。
    詎乙○○仍無法戒除毒癮，又基於施用第一級毒品海洛因之概括犯意，自前揭觀
    察、勒戒執行完畢釋放後之五年內即自九十二年十二月十六日晚間十時許起至九
    十三年五月三十日某時止，在其台北市萬華區○○○路四號七樓之十七住處，連
    續以針筒注射海洛因之方式，施用第一級毒品海洛因多次。嗣於九十三年一月十
    六日二十三時許及同年五月三十一日十四時二十一分許，乙○○於有偵查職權之
    機關發覺前，透過其父親葉志雄向警方自首施用第一級毒品之犯罪行為，及表示
    願接受裁判之意，警方乃得其同意分別於九十三年一月十六日二十三時二十分許
    及五月三十一日十四時三十分許前往上址搜索，經採集其尿液送驗後確呈嗎啡陽
    性反應，因而知悉上情，並扣得其所有且係供施用第一級毒品用之注射針筒七支
    及塑膠吸管一支。
二、案經台北市政府警察局刑事警察大隊及台北市政府警察局萬華分局報請台灣台北
    地方法院檢察署檢察官偵查起訴。
    理  由
壹、程序方面：
    按本件被告乙○○所犯係死刑、無期徒刑、最輕本刑為三年以上有期徒刑以外之
    罪，其於準備程序就前揭被訴事實為有罪之陳述，經受命法官告知簡式審判程序
    之旨，並聽取其與公訴人之意見後，本院認無不得或不宜改依簡式審判程序進行
    之處，爰依刑事訴訟法第二百七十三條之一第一項、第二百八十四條之一，裁定
    本件由受命法官獨任進行簡式審判程序，合先敘明。
貳、實體方面：
一、訊據被告對於右揭犯罪事實均坦承不諱，本院復審酌：
　（一）查被告前因施用毒品案件，經本院以九十二年度毒聲字第一二二四號裁定送
　　　　觀察、勒戒後，認無繼續施用毒品之傾向，於九十二年九月十六日觀察、勒
　　　　戒執行完畢釋放，另由台灣台北地方法院檢察署檢察官於同日以九十二年度
　　　　毒偵字第一二四二號為不起訴處分確定之事實，有台灣高等法院被告全國前
　　　　案紀錄表及台灣台北地方法院檢察署刑案資料查註紀錄表各乙份附卷可稽。
　　　　是被告於涉本案之前，業曾初犯施用毒品，經觀察、勒戒執行完畢釋放後，
　　　　五年內再犯本件施用毒品之罪甚明。
　（二）次查，經警採集被告之尿液送驗結果，確呈嗎啡陽性反應，此有尿液送驗姓
　　　　名代碼對照表及台灣尖端先進生技醫藥股份有限公司濫用藥物檢驗報告各乙
　　　　份在卷可佐。又查：
      (1)海洛因施用入人體後水解還原成嗎啡，再循嗎啡之代謝方式排出體外，業據
        行政院衛生署藥物食品檢驗局七十三藥檢壹字第○三○二二一號函說明綦詳
        ，且依醫學臨床實驗及根據英國藥學會出版Isolation and Indentification
        of Drugs乙書第二九三頁載明：海洛因經注射入人體後，在體內迅速水解成
        6Monoacety Imorphine，再緩緩繼續水解成嗎啡，然後再循嗎啡之代謝方式
        排出，同書第四三一至四三二頁並載有：嗎啡經注射入人體後，約百分之五
        十以上於八小時內自尿中排出，至二十四小時排出約百分之九十，但四十八
        小時後仍有微量可檢出等語。
      (2)另前揭濫用藥物檢驗報告載明係以ＧＣ／ＭＳ（即氣相層析質譜儀分析法）
        方法檢驗，而該方法之原理係檢品經氣化後，通過層析管分離純化，再將純
        化後之成分循序送入質譜儀做個別鑑定。因質譜儀所測定之圖譜，在化學上
        被公認具有指紋特性，故可據以完全判定該檢品係為何種化合物。職是，台
        北榮民總醫院即認為「若以氣相層析質譜儀（ＧＣ／ＭＳ）作藥物及其代謝
        產物之定性及定量分析，幾乎不會有偽陽性反應產生」，此經該院八十三年
        四月七日以八三北總內字第三○五九號函示明確。
      (3)準此而論，被告之尿液經送驗結果，既呈嗎啡陽性反應，顯見被告確有施用
        第一級毒品海洛因之犯行甚明。
　（三）綜上所述，被告前曾初犯施用毒品，於前揭觀察、勒戒執行完畢釋放後，五
　　　　年內再犯本件施用第一級毒品海洛因之罪，其事證明確，犯行足堪認定。
二、核被告所為，係犯毒品危害防制條例第十條第一項之施用第一級毒品罪。被告持
　　有第一級毒品，復進而施用，其持有第一級毒品之低度行為，為施用第一級毒品
　　之高度行為所吸收，不另論罪。又被告先後多次施用第一級毒品之犯行，時間緊
　　接，所犯係構成犯罪要件相同之罪，顯係基於概括犯意而為，為連續犯，應依刑
　　法第五十六條規定，以一罪論，並加重其刑。查被告前因賭博案件，經本院以八
　　十八年度北簡字第四三三號判處有期徒刑五月確定，並於八十九年二月二十九日
　　易科罰金執行完畢等情，有台灣高等法院被告全國前案紀錄表及台灣台北地方法
　　院檢察署刑案資料查註紀錄表各乙份在卷可按，被告前受有期徒刑之執行完畢後
　　，五年以內再犯本件有期徒刑以上之罪，為累犯，應依刑法第四十七條之規定，
　　加重其刑，並依法遞加重之。按犯罪之自首，不限於犯人親自為之，即託人向有
　　偵查職權之機關或公務員自告，苟其犯罪尚未發覺，亦不失自首之效力；又犯人
　　在犯罪未發覺之前，向該管公務員告知其犯罪，而不逃避接受裁判，即與刑法第
　　六十二條規定自首之條件相符，不以言明「自首」並「願受裁判」為必要（最高
　　法院六十三年台上字第一一０一號判例及五十七年度台上字第二三四七號裁判意
　　旨可參）。本件被告於其連續施用毒品之犯行為警發覺前，分別透過其父親葉志
　　雄主動報警告知其犯罪之事實，且於警方搜索其住處時，並表示願意接受裁判之
　　意乙節，業據證人葉志雄及承辦警員甲○○於本院審理中證述在卷，是被告於該
　　管公務員未發覺犯罪前，向警員自首而願接受裁判，係合於自首之條件，應依刑
　　法第六十二條之規定減輕其刑，並依法先加後減之。爰審酌被告有賭博前科，素
  　行非佳，已如前述，其甫經觀察、勒戒執行完畢釋放，竟於短期內再為本件施用
　　毒品犯行，顯見其尚未杜絕毒癮，自制力亦顯不佳，自應受相當程度之刑事非難
　　；惟考量被告犯後態度良好，而其施用毒品行為於本質上係屬自我戕害行為，並
  　未對社會造成直接而過鉅之損害，反社會性之程度應屬較低等一切情狀，酌情量
    處如主文所示之刑，並諭知易科罰金之折算標準。另扣案之注射針筒七支及塑膠
    吸管一支，係被告所有且供本件施用毒品犯行所用之物，業據其供承在卷，爰依
    刑法第三十八條第一項第二款之規定，併予宣告沒收，附此敘明。
據上論斷，應依刑事訴訟法第二百七十三條之一第一項、第二百九十九條第一項前段
，毒品危害防制條例第十條第一項，刑法第十一條前段、第五十六條、第四十七條、
第六十二條、第四十一條第一項前段、第三十八條第一項第二款，罰金罰鍰提高標準
條例第二條，判決如主文。
本案經檢察官張智堯到庭執行職務。
中　　　華　　　民　　　國　　九十三　　年　　 十一 　　月　　 三十 　　日
                             臺灣臺北地方法院刑事第十三庭
                             　　法　官　鍾素鳳
右正本證明與原本無異。
                                 書記官  朱良燦
中　　　華　　　民　　　國　　九十三　　年　　 十一 　　月　　 三十 　　日
如不服本判決應於送達後十日內向本院提出上訴狀。
附錄本判決論罪之法條：
毒品危害防制條例第十條
　　施用第一級毒品者，處六月以上五年以下有期徒刑。
　　施用第二級毒品者，處三年以下有期徒刑。
